最高法院刑事裁定
111年度台抗字第1364號
抗  告  人  陳廷澍                      
上列抗告人因違反毒品危害防制條例案件，不服臺灣高等法院中
華民國111年7月11日駁回其聲請再審之裁定（111年度聲再字第
119號），提起抗告，本院裁定如下：
  主  文
抗告駁回。
  理  由
本件抗告人陳廷澍就原審法院109年度上訴字第2801號違反毒品
  危害防制條例案件刑事確定判決（下稱原確定判決），依刑事
  訴訟法第420條第1項第2款、第6款規定聲請再審，其聲請意旨
  略如原裁定理由欄所載。原裁定略以：㈠聲請意旨所指「謝雅
  龍、許欣雅之陳述書」之事證，前經抗告人向原審法院聲請再
  審，經原審法院110年度聲再字第392號以無理由裁定駁回，抗
  告人不服提起抗告，惟經本院110年度台抗字第2026號裁定駁
  回其抗告確定。抗告人復執同一原因聲請再審，其此部分聲請
  ，顯係違反刑事訴訟法第434條第3項（原裁定誤為第2項）規
  定，於法不合。㈡聲請意旨雖指稱鄔宗伯、郭清山、徐詩意之
  證詞虛偽作假，惟抗告人並未提出該等證詞業經判決確定為虛
  偽之確定判決，以佐證其實，亦未提出所以無上開確定判決，
  是因刑事訴訟不能開始或續行非因證據不足之證明，難認符合
  刑事訴訟法第420條第1項第2款之再審事由。㈢原確定判決業於
  理由欄貳㈢㈣，就抗告人所辯：其不知交予郭清山、徐詩意之
  物係甲基安非他命云云，詳予指駁。聲請意旨猶以此置辯，乃
  係就卷內證據持與原確定判決相異之評價，或徒憑己意所為之
  推論，難認與刑事訴訟法第420條第1項第6款之再審要件相合
  。㈣聲請意旨指摘原確定判決踐行之訴訟程序違法、採證違法
  、未傳喚郭清山、徐詩意到庭作證，保障其憲法上之對質詰問
  權等節，均屬得否提起非常上訴救濟之問題，尚非再審程序所
  得審究。因認本件不符刑事訴訟法第420條第1項第2款、第6款
  之規定，其再審之聲請或不合法，或無理由，而予駁回等旨。
  經核於法洵無不合。
抗告意旨略以：㈠鄔宗伯、郭清山、徐詩意前後矛盾之證詞，既
  經具結，依法應負偽證罪刑責。因此，具結之效力已符合相當
  於判決確定之證明力之證據。㈡鄔宗伯於第一審並非以證人身
  分陳述，未經具結，亦未賦予抗告人詰問之機會，自無證據能
  力，不得為證據。且第一審審理時，鄔宗伯、郭清山、徐詩意
  同時在庭受訊問，證詞已相互污染。又抗告人於第二審已就證
  據能力為爭執，原確定判決卻認未爭執，亦未傳喚郭清山、徐
  詩意為調查。此外，原確定判決亦未審酌抗告人所提與鄔宗伯
  有怨隙之證據。凡此，均可徵原確定判決採證違反證據法則，
  且有調查職責未盡之違法。㈢第二審為覆審制，應就抗告人爭
  執事項再為調查，且郭清山出具之信函亦提及抗告人並未交付
  毒品等旨，自有傳喚郭清山作證之必要云云。
惟查：㈠按原判決所憑之證言已證明其為虛偽者，為受判決人之
  利益，得聲請再審，刑事訴訟法第420條第1項第2款定有明文
  。前開款項情形之證明，依同條第2項之規定，以經判決確定
  ，或其刑事訴訟不能開始或續行非因證據不足者為限，始得聲
  請再審。所謂「其刑事訴訟不能開始或續行，非因證據不足者
  為限」，係指存在有事實上（如行為者已死亡、所在不明、意
  思能力欠缺等）或法律上（如追訴權時效已完成、大赦等）之
  障礙，致刑事訴訟不能開始或續行，方得以此取代「判決確定
  」之證明，而據以聲請再審。且依上開規定，以其他證明資料
  替代確定判決作為證明，自亦必須達到與該有罪確定判決所應
  證明之同等程度，即相當於「判決確定」之證明力之證據始足
  當之，否則不生「替代」之可言。抗告意旨㈠所指，顯與主張
  有罪確定判決所憑之證言虛偽而聲請再審，須以特定方法加以
  證明或就特定事項為釋明之限制規定不合，而無從作為原確定
  判決事實認定有何錯誤之依據。㈡再審及非常上訴制度，雖均
  為救濟已確定之刑事判決而設，惟再審係為確定判決有認定事
  實錯誤而設之救濟程序，非常上訴程序則在糾正確定判決之法
  律上錯誤，如認確定判決有違背法令情事，則應循非常上訴程
  序救濟，二者迥然不同。抗告意旨所指之原確定判決侵害其對
  質詰問權、違反證據法則及調查職責未盡等節，乃屬得否提起
  非常上訴之判決有無違背法令之問題，尚非本件再審程序所得
  審究。㈢因發現新事實或新證據，單獨或與先前之證據綜合判
  斷，足認受有罪判決之人應受無罪、免訴、免刑或輕於原判決
  所認罪名之判決者，為受判決人之利益，得聲請再審，刑事訴
  訟法第420條第1項第6款定有明文。依該款之原因聲請再審者
  ，倘提出之新事實或新證據，單獨或與先前之證據綜合判斷，
  無法產生合理懷疑，不足以動搖原確定判決所認定之事實者，
  即無准予再審之餘地。又同法第429條之3第1項固規定：「聲
  請再審得同時釋明其事由聲請調查證據，法院認有必要者，應
  為調查。」惟其立法目的係為有助於判斷再審聲請人所指之新
  事實、新證據是否符合「顯著性」之要件。如證據之價值於客
  觀上不足以影響裁判結果或本旨，其既欠缺動搖原確定判決所
  認定事實之作用，則對於再審之聲請而言，即係否定所指新證
  據具備「顯著性」要件之理由，自難認係客觀上具有必要性，
  而應由法院依聲請加以調查之證據。抗告人所提郭清山出具之
  書信，固屬未經原確定判決審酌之新證據。惟查原確定判決係
  依憑抗告人所為其有於民國107年6月下旬，在桃園市○○區○○路
  ，向郭清山收取款項再轉交鄔宗伯之供述，佐以郭清山於第一
  審證述：本案是其向鄔宗伯購買甲基安非他命，鄔宗伯稱會請
  抗告人送來，之後抗告人至其住處，交付以透明夾鏈袋裝之甲
  基安非他命，並收取款項；抗告人是幫鄔宗伯跑腿之人；及鄔
  宗伯所稱：郭清山於警詢稱107年6月下旬，與其聯繫以新臺幣
  1,500元購買1公克甲基安非他命，再由抗告人送至郭清山住處
  等語屬實。該次是其先跟郭清山聯繫好，由其開車載抗告人至
  郭清山住處，其在車上等，由抗告人拿毒品至郭清山家中交付
  ，是抗告人與郭清山一手交錢一手交貨各等語，認定抗告人確
  有本案犯行，且就鄔宗伯翻異前陳，所為該次係其直接拿毒品
  予郭清山，抗告人並未經手等語，如何不足為有利於抗告人之
  認定，以及就抗告人所辯各節，何以不足採信，亦依調查證據
  所得詳予指駁，此有原確定判決及該案卷證可參。又抗告人所
  提前開書信內容載敘：「至於你所說的案情那天不就是你和他
  一起來我家收錢後，因為我不方便出門要顧小孩所以才問你身
  上有沒有帶煙。你就拿一包煙給我並無所謂的毒品……。」乃陳
  述其於抗告人「收錢後」，因不方便出門，而向抗告人要煙之
  經過，由形式上觀之，尚難執此對原確定判決所採納郭清山、
  鄔宗伯證詞之憑信性存疑。且不論就該書信單獨，或與先前之
  證據綜合判斷，均未達足以動搖原確定判決認定之事實。郭清
  山所寫該書信，既欠缺動搖原確定判決所認定事實之作用，依
  前說明，法院自無依聲請或依職權傳喚郭清山加以調查之必要
  。至原審雖疏未審酌該書信，且所執不依抗告人聲請傳喚郭清
  山作證之理由亦有未洽，惟上開瑕疵並不影響裁定之本旨。至
  其他抗告意旨所指各節，則係置原裁定已明白論述之事項於不
  顧，任憑己意，再事爭執。綜上，本件抗告為無理由，應予駁
  回。
據上論結，應依刑事訴訟法第412條，裁定如主文。
中　　華　　民　　國　　111 　年　　12　　月　　1 　　日
                  刑事第三庭審判長法　官  徐昌錦
                                  法　官  林恆吉
                                  法　官  林海祥
                                  法　官  侯廷昌
                                  法　官  江翠萍
本件正本證明與原本無異
                                  書記官  張懿昀
中　　華　　民　　國　　111 　年　　12　　月　　7 　　日